【裁判字號】    96,訴,3322
【裁判日期】    970102
【裁判案由】    低收入戶
【裁判全文】
臺北高等行政法院判決
                                     96年度訴字第03322號
                              .
原      告  甲○○
訴訟代理人  莫怡萍  律師
被      告  臺北市政府社會局
代  表  人  師豫玲（局長）
訴訟代理人  乙○○
            丙○○
            丁○○
上列當事人間因低收入戶事件，原告不服台北市政府中華民國96
年8 月9 日府訴字第09670073100 號訴願決定，提起行政訴訟。
本院判決如下：
    主  文
原告之訴駁回。
訴訟費用由原告負擔。
    事  實
一、事實概要：原告本經核列為台北市低收入戶，因接受台北市
    95年度低收入戶總清查，經台北市松山區公所（下稱松山區
    公所）初審後送被告複核，經被告審認原告全戶4 人，平均
    每人每月收入超過台北市96年度最低生活費標準新臺幣（下
    同）14,881元，與社會救助法第4 條第1 項規定不合，乃以
    95年12月18日北市社二字第09542845200 號函核定自96年1
    月起註銷其低收入戶資格，並由松山區公所以95年12月28日
    北市松社字第09532327001 號函轉知原告。原告提出申復，
    經該公所初審後送被告複核，經被告審認原告全戶5 人，平
    均每人每月收入為17,566元，仍超過台北市96年度最低生活
    費標準14,881元，乃以96年3 月19日北市社二字第09632182
    700 號函（即原處分）復原告否准所請。原告不服，提起訴
    願經決定駁回後，遂提起本件行政訴訟。
二、兩造聲明：
    (一)原告聲明：
      1.訴願決定、原處分均撤銷。
      2.被告應回復原告民國96年1月至8月間低收入戶資格。
      3.被告應補發原告上開期間低收入戶生活扶助費8000元。
      4.被告應給付原告19,085元。
    (二)被告聲明：駁回原告之訴。
三、兩造之爭點：
    1.被告將原告之前配偶計入其全戶人口計算，是否合法？
    2.被告核計原告全戶人口之平均之收入已超過台北市96年度
      最低生活費標準，是否有據？
    (一)原告主張之理由：
      1.原告前夫羅水發（已改名羅久富）上十年來均未回家探
        視原告，並扶養照顧三名子女，且曾諸次傷害原告，致
        原告數十年來均自力靠作清潔工幫補家用，原告於94年
        間提起離婚訴訟亦獲勝訴，於95年6 月26日確定在案。
        又原告前配偶已於同年9 月12日遷出原告與三女住所即
        臺北市○○路○ 段75號3 樓之3 ；且離婚判決亦認：「
        兩造共同生活期間被告未提供家庭生活費用，有違修正
        前民法第1026條之規定；兩造為了經濟問題迭生爭執…
        綜上，兩造分居迄今十年，其婚姻有名無實，分居期間
        被告亦未曾表明返家之意…」等語，查明原告前夫羅氏
        確數十年與原告分居，故原告不明被告既於原告離婚前
        准予扶助，爾後又於原告與前配偶羅氏正式離婚後不准
        予扶助，並將已離婚即遷戶之前夫羅氏算入原告全戶戶
        口內，則原處分就原告有利情形均不予審酌，不尊重法
        院判決認定，實係違法。
      2.原告之二女羅英綺雖有收入，惟其於就學期間均以助學
        貸款，每月均須償還本息3,685 元，並自96.8.1日起分
        期攤還學費；其於95年6 月大學畢業，95年底才找到工
        作，94年度雖有22,222元薪資，本低於基本薪資，又96
        .4.27 業已遷出松山區至信義區內居住。另長女羅子淳
        因長年無業，96年5 月16日才找到工作，同年8 月10日
        因未過試用期而離職無工資，原處分及訴願決定以其「
        依社會救助法第5 條之3 規定有工作能力，查有薪資所
        得3 筆共計169,348 元，每月收入為14,112元，經原處
        分機關審認低於基本工資顯不合理，且無不能工作情事
        ，爰依同法第5 條之1 第1 項第1 款第3 目規定，以初
        任人員平均薪資23,321元列計其每月工作所得。」等語
        ，認其每月有23,321元薪資；然依目前現狀有工作能力
        並不代表有工作或可找到工作；且其95年間僅有1 筆薪
        資收入1,672 元，其他為利息收入，總計僅4,738 元所
        得，業於96.4.27遷出松山區至信義區內居住。
      3.原告三女羅子雯（原名羅英嘉）於95年7 月畢業後，在
        補習班就讀待學中，核應符合上開救助法第5 之3 條第
        第1 項第1 款：「僅於夜間或假日上課、遠距教學以外
        之學校，致不能工作。」之條件；且依其全天均在補習
        班上課，顯無求職條件，仍要求其請假申請找工作，且
        馬上去「丹堤咖啡慶城店」，由於時間無法配合，當然
        應徵不上，此種刁難原告作法，可知上開救助法第5 條
        之1 第1 項第4 款規定根本無從落實，故原告三女自95
        年7 月迄今，收入應計為0 元；今年96年間考取世新大
        學資訊傳播系，9 月入學，根本不可能有工作，收入仍
        歸0 。另參酌原告全戶95年所得，原告全年所得201 元
        、長女羅子淳4,738 元、次女羅英綺89,264元，小女羅
        子雯無收入，全戶人口自96年5 月前僅4 人；即使羅英
        綺自96年起每月有25,000元收入；羅子淳以每月基本工
        資15,840元計算，全年190,080 元；全戶總收入計
        490,281 元，平均每人每月為10,214元，亦小於10,656
        元，房屋與土地亦低於公告所定500 萬元之規定，前配
        偶既已離婚確定即非可算為原告之「配偶」而列計全戶
        人口數，並無不符低收入標準，甚至已達低收入扶助第
        3 類全戶平均每人每月總收入大於7,750 元，小於等於
        10,656元之扶助標準。
      4.被告將離家多年，甚至已離婚之前配偶算入原告95年度
        7 月起全戶人口，並加計財產，於情、於理、於法均不
        合；再依民法夫妻財產制規定既已離婚兩造財產即屬分
        別財產制，怎可混為一談。又原告因罹患頸部神經根損
        傷、雙手雙側腕隧道症候群併手部神經損傷及肌肉萎縮
        、尿失禁、婦疾及瀕腸胃疼痛發炎及高血壓（每月約花
        至1,000 元）、眼疾等數難治老年之疾，經常需赴醫追
        蹤就診，已無能再助三名子女；三女甫入社會自立更生
        已屬困難，撇開三女不談，原告更於92.3.14 尚對勞保
        局借款，迄今仍需加息每月還款中，另向大姊借貸亦需
        還款，如不予低收入扶助，原告本身實亦難以生存。
      5.綜上所述，被告之認定與法院判決事實相異，判認原告
        全戶包括離戶之前夫羅氏有5 人，且所列計全戶收入與
        事實不符，於法有違，原處分自應予撤銷，並應回復原
        告96年1 月至8 月間低收入戶資格，及依扶助標準第4
        類計算扶助生活費，核給原告全戶96年1 月至8 月計8,
        000 元之扶助生活費。又行政訴訟法第7 條規定：提起
        行政訴訟，得於同一程序中，合併請求損害賠償或其他
        財產上給付。原告96年1 至8 月回復低收入戶資格，本
        應受有醫藥費補助，依原告長庚紀念醫院醫藥收據所計
        自付醫藥費，扣除掛號費及證書費用，應計受有被告19
        ,085元之醫藥費扶助，故依前揭規定請求賠償上開損害
        。
    (二)被告主張之理由：
      1.按社會救助法第5 條第1 款規定，家庭總收入應計算人
        口範圍應包括直系血親，且不以同戶籍或共同生活為必
        要，其旨在直系血親相互間，應依民法第1114條規定互
        負扶養之義務，雖原告與其前配偶經法院判決離婚，該
        判決亦不能改變原告前配偶與其長女、次女、三女間之
        自然血緣關係，而原告長女及次女皆未婚且滿20歲，且
        原告前配偶為原告長女與次女之直系血親，依民法第12
        條規定，年滿20歲為成年，自無子女監護權歸屬之問題
        ，另原告三女現年屆滿19歲，依民法第1116之2 條規定
        ，父母對於未成年子女之扶養義務，不因結婚經撤銷或
        離婚而受影響，縱原告前配偶與原告及其3 名女兒均無
        聯繫，惟按前開法條規定，被告將原告前配偶列入原告
        家庭總收入計算人口範圍，並無違誤。故本案原告全戶
        共計5 人。低收入戶輔導人口為原告及原告之長女、次
        女及三女等4 人。
      2.依財稅單位所提供最近1年度94年度財稅資料顯示：
        (1)原告查無薪資所得。依其檢附長庚醫院開立之診斷證
          明書，經函詢該醫院函覆原告病況為「尿失禁狀況需
          長期依賴藥物控制，脫垂情形需以復健或避免提重物
          加以改善，並需長期藥物治療及定期門診」。故考量
          原告之身體狀況，審認其符合社會救助法第5 條之3
          第1 項第3 款之情事，非屬同法第5 條之3 所稱有工
          作能力者，其每月所得以0 元計，另依財稅資料有營
          利所得101元與其他所得3,200 元，故每月收入以275
          元計。另查有9 筆不動產計3,910,748元。
        (2)原告前配偶羅久富查無薪資所得，因無社會救助法第
          5 條之3 各款規定情事，屬有工作能力者，依同法第
          5 條之1 規定，以中央主計機關公布之最近一年各業
          員工初任人員平均薪資核算（96年7 月1 日前為23,3
          21元）。故其每月所得為23,321元。另依財稅資料有
          營利所得計850 元，故每月收入以23,392元計。
        (3)原告長女羅子淳（69年7 月23日生）有薪資所得3 筆
          計169,348 元，惟換算每月薪資為14,112元低於基本
          工資顯不合理，且無社會救助法第5 條之3 各款規定
          情事，屬有工作能力者，依同法第5 條之1 規定，以
          中央主計機關公布之最近一年各業員工初任人員平均
          薪資核算（96年7 月1 日前為23,321元），其每月所
          得為23,321元，洵屬有據。
        (4)原告次女羅英綺（72年9 月26日生）之薪資所得有3
          筆計22,222元，惟換算每月薪資為1,852 元低於基本
          工資顯不合理，又無社會救助法第5 條之3 各款規定
          情事，屬有工作能力者，故依原告於96年1 月17日之
          申訴書內容，自述原告次女每月薪資25,000元計，故
          每月收入以25,000元計。
        (5)原告三女羅子雯君（77年8 月20日出生），查無薪資
          所得，雖其於補習班準備考試中，惟與社會救助法第
          5 之3 條第1 項第1 款規定：「空中大學、高級中等
          以上進修學校、在職班、學分班、僅於夜間或假日上
          課、遠距教學以外之學校」之要件不合，依同法第5
          條之3 規定，其屬具工作能力者，故被告依同法第5
          條之1 第1 項第4 款規定，依基本工資（96年7 月1
          日前基本工資為15,840元）列計其薪資所得為190,08
          0 元，每月收入應以15,840元計算，原告主張顯有誤
          解。
      3.另原告係接受台北市95年度低收入戶總清查，依台北市
        95年8 月28日北市社二字第09538832500 號函，本市低
        收入戶、中低收入老人生活津貼、身心障礙者生活補助
        及以工代賑臨時工等申請案，被告將自95年9 月1 日起
        ，改以調查94年之財稅資料作為審核之參考。另原處分
        作成時，95年度綜合所得稅尚未申報，故被告依社會救
        助法第5 之1 條第1 項第1 款規定，依財稅單位所提供
        最近一年94年度之財稅資料所列工作收入核算原告全戶
        所得、動產與不動產，自屬有據。又原告於96年8 月15
        日向本市松山區公所重新申請其與三女之低收入戶資格
        ，案經該區公所96年8 月27日以北市松社字第09631576
        100 號函准自96年8 月起核列原告及其三女為低收入戶
        第4 類，併予敘明。
      4.綜上，原告全戶家庭年總收入為1,053,935 元，平均每
        人每月所得為17,566元，全戶不動產為3,910,748 元，
        全戶全家總收入平均每人每月收入，已超過台北市政府
        公告最低生活費標準每人每月14,881元之規定。且被告
        於96年1 月26重新查調原告全戶之94年度財稅資料，查
        原告之9 筆不動產計4,024,378 元，高於原採之3,910,
        748 元，並查有原告次女之1 筆職業所得計825 元與原
        告前配偶之2 筆不動產計1,859,949 元，故依被告於96
        年1 月26日重新查調原告全戶之94年度財稅資料，原告
        全戶全家總收入平均每人每月收入超過前揭公告所定最
        低生活費標準每人每月14,881元與全戶房屋及土地亦超
        過前揭公告所定500 萬元之規定，故被告註銷其低收入
        戶資格，並無違誤。
    理  由
一、按社會救助法第3 條規定：「本法所稱主管機關：在中央為
    內政部；在直轄市為直轄市政府；在縣（市）為縣（市）政
    府。」台北市政府依行政程序法第15條、台北市政府組織條
    例第2 條第2 項規定，將其辦理社會救助法之權限事項，委
    任被告以其名義執行，業依行政程序法第15條第3 項及上揭
    組織條例第2 條第5 項規定，以90年8 月23日府秘二字第
    9010798100號公告自90年9 月1 日起生效，並刊登於台北市
    政府公報，合先敘明。
二、次按，社會扶助法第4 條規定：「本法所稱低收入戶，指經
    申請戶籍所在地直轄市、縣（市）主管機關審核認定，符合
    家庭總收入平均分配全家人口，每人每月在最低生活費以下
    ，且家庭財產未超過中央、直轄市主管機關公告之當年度一
    定金額者。……」第5 條規定：「前條第1 項所稱家庭，其
    應計算人口範圍，除申請人外，包括下列人員：一、配偶。
    二、直系血親。三、同一戶籍或共同生活之兄弟姊妹。四、
    前三款以外，認列綜合所得稅扶養親屬免稅額之納稅義務人
    。前項各款人員有下列情形之一者，不列入應計算人口範圍
    ：一、不得在臺灣地區工作之非本國籍配偶或大陸地區配偶
    。二、未共同生活且無扶養事實之特定境遇單親家庭直系血
    親尊親屬。三、無工作收入、未共同生活且無扶養能力之已
    結婚直系血親卑親屬。四、應徵集召集入營服兵役或替代役
    現役。五、在學領有公費。六、入獄服刑、因案羈押或依法
    拘禁。七、失蹤，經向警察機關報案協尋未獲，達6 個月以
    上。」第5 條之1 規定：「第4 條第1 項所稱家庭總收入，
    指下列各款之總額：一、工作收入，依下列規定計算：(一)依
    全家人口當年度實際工作收入並提供薪資證明核算。無法提
    出薪資證明者，依最近一年度之財稅資料所列工作收入核算
    。(二)最近一年度之財稅資料查無工作收入，且未能提出薪資
    證明者，依臺灣地區職類別薪資調查報告各職類每人月平均
    經常性薪資核算。(三)未列入臺灣地區職類別薪資調查報告各
    職類者，依中央主計機關公布之最近一年各業員工初任人員
    平均薪資核算。(四)有工作能力未就業者，依基本工資核算。
    但經公立就業服務機構認定失業者，其失業期間得不計算工
    作收入，所領取之失業給付，仍應併入其他收入計算。二、
    動產及不動產之收益。三、其他收入：前二款以外非屬社會
    救助給付之收入。前項第三款收入，由直轄市、縣（市）主
    管機關認定之。」第5 條之3 規定：「本法所稱有工作能力
    ，指16歲以上，未滿65歲，而無下列情事之一者：一、25歲
    以下仍在國內就讀空中大學、高級中等以上進修學校、在職
    班、學分班、僅於夜間或假日上課、遠距教學以外之學校，
    致不能工作。二、身心障礙致不能工作。三、罹患嚴重傷、
    病，必須3 個月以上之治療或療養致不能工作。四、獨自照
    顧特定身心障礙或罹患特定病症且不能自理生活之共同生活
    或受扶養親屬，致不能工作。五、獨自扶養6 歲以下之直系
    血親卑親屬致不能工作。六、婦女懷胎6 個月以上至分娩後
    2 個月內，致不能工作。七、受禁治產宣告。」又「主旨：
    公告本市96年度最低生活費標準、家庭財產金額暨低收入戶
    家庭生活扶助標準表。…公告事項：本市96年度最低生活費
    標準定為每人每月新臺幣14,881元整，家庭財產之動產金額
    定為全家人口之存款投資平均每人不超過15萬元，家庭財產
    之不動產金額定為全家人口之土地房屋價值不超過500 萬元
    ，…」及「本市低收入戶申請案，自95年6 月1 日起工作收
    入認定之『初任人員（無工作經驗者）平均薪資』調整為23
    ,321元，…」亦經台北市政府以95年9 月19日府社二字第09
    539543000號公告及95年7 月4 日北市社二字第09536761900
    號公告在案。
三、原告本經核列為台北市低收入戶（戶內輔導人口含原告及其
    女羅子淳、羅英綺及羅子雯等計4 人），因接受台北市95年
    度低收入戶總清查，經松山區公所初審後送被告複核，經被
    告審認原告全戶4 人每月收入超過台北市96年度最低生活費
    標準14,881元，與社會救助法第4 條第1 項規定不合，以95
    年12月18日北市社二字第09542845200 號函核定自96年1 月
    起註銷其低收入戶資格，並由松山區公所以95年12月28日北
    市松社字第09532327001 號函轉知原告。原告提出申復，經
    松山區初審後送被告複核，經被告審認原告全戶應列計入其
    前配偶羅水發（已更名為羅久富）合計5 人，並依最近一年
    （94年）財稅資料重新審核，原告全戶5 人平均每人每月收
    入為17,566元，仍超過台北市市96年度最低生活費標準14,8
    81元，乃以96年3 月19日北市社二字第09632182700 號函覆
    原告否准所請恢復低收入戶資格之事實，為兩造所不爭，並
    有松山區公所及被告前開各函、原告提出之申訴書、診斷證
    明書、薪津明細表、儒林補習班之學生證、勞工保險退保申
    報表及助學貸款分期清償明細表附原處分卷第34-49 頁可稽
    ，堪信為真實。
四、原告起訴主張：原告之前配偶羅水發十餘年來未盡扶養女兒
    之責，且渠等已於95年6 月26日經判決離婚確定，羅水發亦
    已遷出原告之戶籍，被告將其列入原告之全戶人口內，實係
    違法；又原告因老弱生病並無工作收入、另三女在補習班就
    讀待學中，亦不能工作，則依其長女僅有96年1 至8 月之實
    際工作收入46,871元及同年9 月至12月以基本工資計算收入
    69,120元，加上二女全年收入300,000 元計算，應符合第3
    類低收入戶之扶助標準等語。故本件之爭執，在於被告將原
    告之前配偶計入原告之全戶人口計算，是否合法？及被告核
    計原告全戶人口之平均月收入已超過台北市96年度最低生活
    費標準14,881元，是否有據？
五、經查：
    (一)按前揭社會救助法第第5 條第1 款規定，家庭總收入應計
      算人口範圍應包括直系血親，並不以同戶籍或共同生活為
      必要，其旨在直系血親相互間，應依民法第1114條規定互
      負扶養之義務，雖原告與其前配偶經法院判決離婚，該判
      決亦不能改變原告前配偶與其長女、次女、三女間之自然
      血緣關係，而原告長女及次女皆未婚且滿20歲，且原告前
      配偶為原告長女與次女之直系血親，依民法第12條規定，
      年滿20歲為成年，自無子女監護權歸屬之問題，另原告之
      三女現年屆滿19歲，依民法第1116之2 條規定，父母對於
      未成年子女之扶養義務，亦不因結婚經撤銷或離婚而受影
      響，故被告依前開法條規定，認原告全戶家庭總收入應計
      算人口範圍為原告、原告之前配偶及三名女兒共計五人，
      低收入戶輔導人口為原告及三名女兒共四人，於法並無違
      誤。
    (二)本件經被告依原處分作成時（即96年3 月19日）原告全家
      人口最近一年度（94年度）之財稅資料及戶籍資料查核結
      果（見原處分卷第75-81 頁）：
      1.原告該年度查無薪資所得，而有營利所得101 元、其他
        所得3,200 元及9 筆不動產計3,910,748 元。又原告主
        張其因病無法工作而無收入，經松山區公所依其提示林
        口長庚醫院開立之診斷證明書，以96年1 月19日北市松
        社字第09630140310 號函詢該醫院以96年2 月26日長庚
        院林字第00264 號函覆略以：「……本案係甲○○女士
        因尿失禁、子宮及陰道脫垂於95年12月15日始至本院治
        療，經醫師評估病患尿失禁狀況需長期依賴藥物控制，
        脫垂情形需以復健或避免提重物加以改善，並需長期藥
        物治療及定期門診。」等情在卷（見原處分卷第37、39
        、44 、45 頁），故被告審酌原告之身體狀況，認符合
        社會救助法第5 條之3 第1 項第3 款所定「罹患嚴重傷
        、病，必須3 個月以上之治療或療養致不能工作」之情
        事，而無工作能力，其每月所得以0 元計，加計其上開
        營利及其他所得各101 元及3,200 元，核認原告每月收
        入為275 元。
      2.原告之前配偶羅久富（40年5 月25日生），依94年度財
        稅資料查無薪資所得，因無社會救助法第5 條之3 各款
        規定情事，屬有工作能力者，依同法第5 條之1 規定，
        以中央主計機關公布之最近一年各業員工初任人員平均
        薪資核算（96年7 月1 日前為23,321元）。故其每月所
        得為23,321元。另依上開財稅資料有1 筆營利所得計85
        0 元，故每月收入以23,392元計。
      3.原告之長女羅子淳（69年7 月23日生），查有薪資所得
        3 筆計169,348 元，惟換算每月薪資為14,112元低於基
        本工資，顯不合理，且無社會救助法第5 條之3 各款規
        定之情事，屬有工作能力者，亦未經公立就業服務機構
        認定失業，故被告依同法第5 條之1 規定，以中央主計
        機關公布之最近一年各業員工初任人員平均薪資核算（
        96年7 月1 日前為23,321元），核計其每月所得為23,3
        21元，自屬有據。
      4.原告之次女羅英綺（72年9 月26日出生），查有薪資所
        得3 筆計22,222元，惟換算每月薪資為1,852 元低於基
        本工資，顯不合理，且無社會救助法第5 條之3 各款規
        定情事，屬有工作能力者，而依原告96年1 月17日之申
        訴書內容自述其次女每月薪資25,000元等情，並有其薪
        津明細表可稽（見原處分卷第43、46頁），故被告依前
        揭社會救助法第5 條之1 第1 項第1 款前段規定，核認
        其每月收入以25,000元計，於法並無不合。
      5.原告之三女羅子雯（77年8 月20日出生），查無薪資所
        得，依社會救助法第5 條之3 規定，係屬具有工作能力
        者，原告雖主張其於儒林補習班就讀待學中，應符合同
        法條第1 項第1 款所定因在學致不能工作之情事云云，
        惟查，上揭社會救助法第5 條之3 第1 項第1 款係規定
        ：「25歲以下仍在國內就讀空中大學、高級中等以上進
        修學校、在職班、學分班、僅於夜間或假日上課、遠距
        教學以外之學校，致不能工作。」經核補習班尚非上開
        法條所定之學校，故被告依同法第5 條之1 第1 項第4
        款規定，依基本工資（96年7 月1 日前基本工資為15,8
        40元）列計其薪資所得為190,080 元，故每月收入以15
        ,840元計算，亦屬有據。原告之主張顯有誤解該法條規
        定，洵無足採。
    (三)綜上，原告全戶家庭年總收入為1053,935元，平均每人每
      月所得為17,566元，全戶存款投資共0 元，平均每人存款
      投資為0 元，全戶不動產（含土地及房屋）為3,910,748
      元，故被告依上揭社會救助法第4 條第1 項規定，以原告
      全戶全家總收入平均每人每月收入已超過台北市政府前揭
      95年9 月19日公告所定最低生活費標準每人每月14,881元
      之規定，以原處分否准原告所請恢復其低收入戶資格，於
      法並無不合。
    (四)末查，原告係接受台北市95年度低收入戶總清查，被告受
      理原告96年1 月17日申復案及96年3 月19日作成原處分時
      （見原處分卷第40-43 頁），95年度綜合所得稅尚未申報
      （依所得稅法第71條第1 項規定，95年度綜合所得稅之申
      報期間為96年5 月1 日至5 月31日止），依社會救助法第
      5 之1 條第1 項第1 款規定：「工作收入，依全家人口當
      年度實際工作收入並提供薪資證明核算。無法提出薪資證
      明者，依最近一年度之財稅資料所列工作收入核算。」故
      被告依財稅單位所提供最近一年度即94年度之財稅資料所
      列工作收入核算原告全戶所得、動產與不動產，即屬有據
      。又原告另於96年8 月15日向松山區公所重新申請其與三
      女之低收入戶資格，業經該區公所96年8 月27日以北市松
      社字第09631576100 號函准自96年8 月起核列原告及其三
      女為低收入戶第4 類，為原告所不爭，並有前開函附原處
      分卷第72頁可稽，併予敘明。
六、綜上所述，原告之主張均無足採。原處分於法並無違誤，訴
    願決定予以維持，亦無不合，原告仍執前詞，訴請撤銷，並
    請求判決被告應回復其96年1 月至8 月間低收入戶資格，及
    補發上開期間低收入戶生活扶助費8,000 元，並賠償其因此
    未受有醫藥費扶助之損害19,085元，均無理由，應予駁回。
據上論結，本件原告之訴為無理由，爰依行政訴訟法第98條第1
項前段，判決如主文。
中    華    民    國    97    年     1    月    2     日
                        第二庭審判長法  官  徐瑞晃
                                    法  官  陳金圍
                                    法  官  蕭惠芳
上為正本係照原本作成。
如不服本判決，應於送達後20日內，向本院提出上訴狀並表明上
訴理由，如於本判決宣示後送達前提起上訴者，應於判決送達後
20日內補提上訴理由書（須按他造人數附繕本）。
中    華    民    國    97    年     1    月    2     日
                                    書記官  李淑貞


司法院資訊處製作；財團法人民間司法改革基金會備份。
